【裁判字號】    99,聲,1138
【裁判日期】    990728
【裁判案由】    定應執行刑
【裁判全文】
臺灣士林地方法院刑事裁定              99年度聲字第1138號
聲  請  人  臺灣士林地方法院檢察署檢察官
受  刑  人  甲○○
上列聲請人因受刑人數罪併罰有二裁判以上，聲請定其應執行之
刑（99年執聲字第768 號、99年度執字第2389號），本院裁定如
下：
    主  文
甲○○所犯如附表所示之罪，應執行有期徒刑年肆月。
    理  由
一、聲請意旨略以：受刑人甲○○因犯偽造文書等案件，先後經
    判決確定如附表，應依刑法第53條及第51條第5 款，定其應
    執行之刑，爰依刑事訴訟法第477 條第1 項，聲請定其應執
    行之刑。
二、按裁判確定前犯數罪者，併合處罰之；又數罪併罰，有二裁
    判以上者，依刑法第51條之規定，定其應執行之刑，刑法第
    50條及第53條分別定有明文。又刑法於民國94年1 月7 日修
    正，並自95年7 月1 日施行，依修正後刑法第2 條第1 項規
    定：「行為後法律有變更者，適用行為時之法律。但行為後
    之法律有利於行為人者，適用最有利於行為人之法律。」，
    而裁判確定前犯數罪，其中一罪在新法施行前者，依刑法第
    51條定應執行刑時，亦應為新舊法比較，依修正後刑法第2
    條第1 項規定，適用最有利於行為人之法律（最高法院95年
    5 月23日第8 次刑事庭會議決議參照）。經查，本件受刑人
    於裁判確定前犯數罪，其中如附表編號1 、3 、4 、16等犯
    罪，係在刑法95年7 月1 日修正施行前所犯，而修正前刑法
    第51條第5 款規定：「數罪併罰，分別宣告其罪之刑，依左
    列各款定其應執行者：宣告多數有期徒刑者，於各刑中之最
    長期以上，各刑合併之刑期以下，定其刑期。但不得逾20年
    。」，修正後同條款則規定：「宣告多數有期徒刑者，於各
    刑中之最長期以上，各刑合併之刑期以下，定其刑期。但不
    得逾30年。」，經比較新舊法結果，修正後刑法並非較有利
    於受刑人，應依刑法第2 條第1 項前段之規定，依修正前刑
    法第51條第5 款，定其應執行之刑。又數罪併罰中之一罪，
    依刑法規定得易科罰金，若因與不得易科之他罪併合處罰結
    果而不得易科罰金時，原可易科部分所處之刑，自亦無庸為
    易科折算標準之記載（司法院大法官會議釋字第144 號解釋
    參照），查附表編號14、15之罪係犯藥事法第83條第1 項之
    罪，其最重本刑為7 年以下有期徒刑，與刑法第41條、中華
    民國九十六年罪犯減刑條例第9 條所定「犯最重本刑為5 年
    以下有期徒刑以下之罪」之得易科罰金之要件不符，屬不得
    易科罰金之罪，合先敘明。再按被告犯應併合處罰之數罪，
    經法院以判決或裁定定其數罪之應執行刑確定者，該數罪是
    否執行完畢，均係以所定之應執行刑全部執行完畢為斷。其
    在定應執行刑之前已先執行之有期徒刑之罪，因嗣後與他罪
    合併定應執行刑，而由檢察官換發執行指揮書執行應執行刑
    ，是其前已執行之有期徒刑部分，僅應予扣除，該罪宣告之
    刑不能認為已執行完畢（最高法院93年度臺非字第298 號判
    決參照）。
三、經查：受刑人甲○○因犯如附表所示之罪，先後經臺灣臺北
    地方法院及本院判決如附表所示，均已確定在案，有各該刑
    事判決書及臺灣高等法院被告前案紀錄表各1 份附卷可稽。
    其雖於民國97年1 月11日入監執行附表編號1 所示之刑，該
    罪於97年4 月25日縮刑期滿，同年月26日執行完畢出監，又
    於99年2 月12日入監執行附表14、15所示之刑，惟尚未與附
    表所示之罪合併定其應執行刑，揆諸上揭最高法院判決意旨
    ，附表所示之罪所處之刑尚未執行完畢，仍應定其應執行刑
    。另按法律上屬於自由裁量之事項，有其外部性界限及內部
    性界限，並非概無拘束。依據法律之具體規定，法院應在其
    範圍選擇為適當之裁判者，為外部性界限；而法院為裁判時
    ，應考量法律之目的，及法律秩序之理念所在者，為內部性
    界限。法院為裁判時，二者均不得有所踰越（最高法院80年
    臺非字第473 號判例意旨參照）。在數罪併罰，有二裁判以
    上，定其應執行之刑時，固屬於法院自由裁量之事項，然仍
    應受前揭外部性界限及內部性界限之拘束。查受刑人所犯如
    附表編號1 至2 所示之犯罪，業經本院以97年度聲字第1748
    號刑事裁定定應執行有期徒刑4 月15日確定，受刑人所犯如
    附表編號3 至10所示之犯罪，業經臺灣臺北地方法院以96年
    度訴字第1013號刑事判決定應執行有期徒刑2 年確定，受刑
    人所犯如附表編號14至15所示之犯罪，業經臺灣臺北地方法
    院以97年度訴字第1204號刑事判決定應執行有期徒刑6 月確
    定，受刑人所犯如附表編號1 至15所示之犯罪，業經臺灣臺
    北地方法院以98年度聲字第497 號刑事裁定定應執行有期徒
    刑2 月8 日確定，受刑人所犯如附表編號16至22所示之犯罪
    ，業經本院以99年度訴緝字第11號刑事判決定應執行有期徒
    刑1 年確定，有各該案件裁判書在卷可按，依前開說明，本
    院為最後事實審法院就附表編號1 至22所示案件再為定應執
    行刑之裁判時，自應受前開裁判所為定應執行刑內部界限之
    拘束，從而，本院係依前揭法條規定及前開說明定如主文所
    示之執行刑，附此敘明。
四、茲檢察官聲請定其應執行之刑，本院審核認聲請為正當，依
    上開說明，比較新舊法結果，爰依刑事訴訟法第477 條第1
    項，刑法第2 條第1 項前段、第53條，修正前刑法第51條第
    5 款、第41條第1 項前段，裁定如主文。
中    華    民    國    99    年    7     月    28    日
                  刑事第六庭  法  官  梁哲瑋
以上正本證明與原本無異。
如不服本裁定應於送達後5日內向本院提出抗告狀。
                              書記官  白孝慈
中    華    民    國    99    年    7     月    28    日

司法院資訊處製作；財團法人民間司法改革基金會備份。
